【裁判字號】    89,訴,143
【裁判日期】    891122
【裁判案由】    偽造文書等
【裁判全文】
臺灣宜蘭地方法院刑事判決                          八十九年度訴字第一四三號
    公  訴  人  臺灣宜蘭地方法院檢察署檢察官
    被      告  乙○○
右列被告因竊盜等案件，經檢察官提起公訴 (八十九年度偵字第五號)，本院判決如
左：
    主  文
乙○○竊盜，處有期徒刑肆月，緩刑參年。
扣案之變造之國民身分證壹張沒收。
    事  實
一、乙○○於精神耗弱情形下，為申購大哥大門號之用，竟於民國八十八年十二月十
    五日晚上十時許，在宜蘭縣員山鄉○○路三八八號住處，擅自將其國民身分證上
    號碼、出生年月日、以及住遷註記等欄位內之資料塗改成Ｚ000000000
    號、六十八年五月二十六日、及內城村五十八鄰內城路八號等字，而變造國民身
    分證，足生損害於他人及戶政機關對戶籍管理之正確性；復意圖為自己不法之所
    有，於八十八年十二月十六日上午十時五十分許，在羅東鎮○○路一八四號「七
    川通訊行」，持上開變造之國民身分證，向店長甲○○申購門號，竟趁甲○○轉
   身填寫資料之際，竊取該店陳列於玻璃櫃內之Ｐａｎａｓｏｎｉｃ牌ＧＤ９０型
    行動電話一具，得手後，再將之藏置於該店門前花圃凹陷處，嗣甲○○填寫完資
    料，發現玻璃櫃內少了一支Ｐａｎａｓｏｎｉｃ牌ＧＤ９０型行動電話，始報警
    查獲尚未離開店內之乙○○，並在上開花圃之凹陷處尋獲上開行動電話一支及自
    乙○○皮夾內扣得上開變造之國民身分證一張。
二、案經宜蘭縣警察局羅東分局報請臺灣宜蘭地方法院檢察署檢察官偵查起訴。
    理  由
一、訊據被告乙○○坦承變造國民身分證上之身分證號碼、出生年月日及住址之事實
    ，並有變造之國民身分證一張扣案可資佐證，該變造之國民民身分證上資料確與
    其真實之年籍不符，亦有其個人基本資料與全戶戶籍資料附卷足憑，又其持上開
    變造之國民身分證向七川通訊行申購大哥大門號之事實，業據該通訊行店長甲○
    ○於偵查中證述明確，被告使用變造國民身分證申購大哥大門號之事實，足以生
    損害於該通訊行及戶政機關對於戶籍管理之正確性，被告此部分犯行，堪以認定
    。又訊據被告否認右揭竊盜犯行，並於偵查中辯稱：伊並無自玻璃櫃內偷走手機
    ，伊是拿錯手機了云云；惟查右揭事實，業據被告乙○○於警訊中坦承於八十八
    年十二月十六日十時五十分進入七川通訊行申購門號，乘機竊取店內Ｐａｎａｓ
    ｏｎｉｃ牌ＧＤ９０型行動電話一支，並將之藏於店門口門柱下等情，復據證人
    甲○○於警訊及偵查中證述：當日被告到伊店裡，稱要辦門號，並幫弟弟買一支
    手機，他有從身上拿出一支手機放在櫃台上，伊稱先幫他處理門號之事，就轉身
    背對被告填表格，並與總店聯絡，當時被告一直站在玻璃櫃前，沒有離開店內，
    店內亦無其他人走進櫃台，約五分鐘後，伊轉身看到原來放在展示櫃內一支ＧＤ
    九Ｏ的手機已經不在手機座上，而原本關上的玻璃門也是半開的，但被告帶來的
    舊手機還擺在玻璃櫃上，就立刻問他伊的手機呢？被告回稱不知道，因此有請他
    配合留在店內，伊立刻報警並通知總店，其間被告有進進出出，警方到達後，有
    與師傅一起找手機，最後是在店門口花圃凹陷處找到的等語足證，並有甲○○領
    回上開行動電話所出具之贓物認領保管單一紙附卷足佐，又被告係自玻璃櫃內拿
    走，並將之藏於店門前花圃凹陷處，顯具竊盜故意，其辯稱係拿錯，自難採信，
    此部分事證亦臻明確，犯行堪以認定。
二、核被告乙○○變造國民身分證並行使之行為，係犯刑法第二百十六條、第二百十
    二條之行使變造特種文書罪，其竊取行動電話之行為，係犯同法第三百二十條第
    一項之竊盜罪；被告變造國民身分證後復持以行使，其變造之低度行為為高度之
    行使行為所吸收，不另論罪；又被告所犯行使變造特種文書與竊盜二罪，有方法
    結果之牽連關係，應從竊盜之重罪處斷。又被告自幼有輕度智能不足之情況，且
    患有精神官能症及反社會人格之傾向，因此對於判斷能力以及衝動控制均有不良
    情況，在案發當時雖神智清楚，但屬精神耗弱之程度，有行政院國軍退除役官兵
    輔導委員會員山榮民醫院八十九年九月十八日 (八九)員醫醫字第二七四三號函
    所附精神鑑定報告書及殘障手冊影本、診斷證明書數紙等在卷足憑，爰依刑法第
    十九條第項之規定，減輕其刑。爰審酌被告智能不足及變造身分証之動機與犯案
    後對竊盜部分矢口否認，並無悔意等一切情狀，量處如主文所示之刑。查被告前
    未曾受有期徒刑以上刑之宣告，有臺灣高等法院被告全國前案紀錄表在卷可稽，
    經此教訓應知警惕，當無再犯之虞，且被告之病情，宜在門診追蹤治療，有行政
    院國軍退除役官兵輔導委員會員山榮民醫院八十九年十月十九日(八九)員醫醫字
    第二九二三號函附卷足憑，本院因認對被告所處之刑，以暫不執行為適當，爰併
    宣告緩刑三年，以啟自新。
三、變造之國民身分證一張，係被告所有供犯罪所用之物，應予宣告沒收。
據上論斷，應依刑事訴訟法第二百九十九條第一項前段，刑法第二百十六條、第二百
十二條、第三百二十條第一項、第五十五條、第十九條第二項、第七十四條第一款、
第三十八條第一項第二款、罰金罰鍰提高標準條例第一條前段，判決如主文。
本案經檢察官林吉泉到庭執行職務。
中    華    民    國      八十九      年      十一  月    二十二      日
                                      臺灣宜蘭地方法院刑事庭
                                          法  官  林  美  治
右正本證明與原本無異
如不服本判決應於送達後十日內向本院提出上訴狀（應附繕本）
                                          書記官  賴  宜  君
中    華    民    國      八十九      年      十一  月    二十三      日
附錄本案論罪科刑法條全文
刑法第三百二十條第一項：
意圖為自己或第三人不法之所有，而竊取他人之動產者為竊盜罪，處五年以下有期徒
刑、拘役或五百以下罰金。


司法院資訊處製作；財團法人民間司法改革基金會備份。
